臺灣高雄地方法院民事判決　 　　　九十三年度再易字第三六號
　　再審原告　　羅東鋼鐵廠股份有限公司
　　法定代理人　乙○○○
　　再審被告　　竟誠建築股份有限公司
　　法定代理人　甲○○
當事人間請求給付貨款事件，再審原告對於民國93年11月4 日本
院93年度簡上字第165 號確定判決提起再審之訴，本院判決如下
：
    主      文
再審之訴駁回。
再審訴訟費用由再審原告負擔。
    事實及理由
一、程序部分：
（一）按再審之訴，顯無理由者，得不經言詞辯論，以判決駁回
      之，民事訴訟法第502 條第2 項定有明文。本件依上開規
      定未經言詞辯論，故再審被告並無任何聲明或陳述，合先
      敘明。
（二）又按再審之訴，應於30日之不變期間內提起；前項期間，
      自判決確定時起算，判決於送達前確定者，自送達時起算
      ；其再審之理由發生或知悉在後者，均自知悉時起算，民
      事訴訟法第500 條第1 項、第2 項前段定有明文。本件再
      審原告於民國93年11月12日收受本院93年度簡上字第165
      號確定判決書，有送達回證附於原審卷可稽，並於同年11
      月19日提起本件再審之訴（見再審訴狀上所蓋本院收文章
      戳，本院卷第3 頁），未逾民事訴訟法第500 條規定之30
      日不變期間，是再審原告提起本件再審之訴，係屬合法。
二、再審意旨略以：原確定判決以再審被告原要求之付款條件與
    再審原告回復之條件不合，認雙方之付款合意即92年1 月7
    日「工程邀標條款說明」上記載之付款方式，僅剩另外修改
    之「每月25日請款乙次；給付該期之90% ，沖回10 %之預付
    款，付款票期為100%30天期票」、「預付款：工程總額之
    10% ，票期30天」，且認應由再審原告舉證證明再審被告有
    於協商後私自竄改變更付款條件之事實，因再審原告就此事
    實迄未舉證，而為再審原告敗訴之判決。惟再審原告近日尋
    獲新證據，即92年1 月7 日兩造協商後，由再審被告影印交
    付再審原告之「工程邀標條款說明」，足以推翻原審法官之
    心證，且92年1 月7 日兩造協商時，與會人員乃陳信寬（再
    審被告副總）、李進發（再審被告資材部經理）、吳慶俊（
    再審原告經理）、賴啟菁（再審原告業務副理）等四人，如
    有必要，亦請傳訊到庭作證。前述證據如經斟酌，再審原告
    必可受較有利之裁判，爰依民事訴訟法第496 條第1 項第13
    款規定提起本件再審之訴。並聲明：(一)原確定判決廢棄。(二)
    上開廢棄部分，維持本院簡易庭92年度雄簡字第1050號判決
    。(三)再審被告上訴及反訴均駁回。
三、按「民事訴訟法第492 條第1 項第11款（現行法第496 條第
    1 項第13款）所謂當事人發見未經斟酌之證物或得使用該證
    物，係指在前訴訟程序不知有該證物，現始知之，或雖知有
    此而不能使用，現始得使用者而言」、「民事訴訟法第496
    條第1 項第13款規定提起再審之訴，須當事人發現之證物，
    於前訴訟程序未經斟酌，且一經斟酌，即可受較有利之裁判
    者為相當，若該證物在前訴訟程序中已經斟酌，或縱經斟酌
    ，亦不能受較有利之裁判者，即不得據以提起再審之訴」，
    最高法院32年上字第1247號判例、79年台上字第2068號判決
    足資參酌。所謂「一經斟酌，即可受較有利之裁判者為相當
    」，依再審制度之本旨及司法資源有效分配運用之觀點，應
    係指於前訴訟程序未經斟酌之證物，就形式上觀察，其有利
    再審原告之情形極為明顯，足以動搖原確定判決之基礎，法
    院如斟酌該證物，即應為有利於再審原告之裁判而言。如就
    形式上斟酌該證物，仍無法明確為有利再審原告之認定，或
    尚須一併審酌其他相關之證據資料始能認定，即難謂該證物
    已足以動搖原確定判決之基礎，自不得據以為提起再審之訴
    之理由。又所謂證物，不包含證人在內，觀同法第428 條將
    證人與證物對稱自明，故發見新證人不足為再審理由（最高
    法院44年度台抗字第10號裁定參照）。
四、經查，再審原告固主張發現新證據即92年1 月7 日兩造經協
    商後由再審被告影印交付再審原告之「工程邀標條款說明」
    影本一紙（見本院卷第7 頁），然再審原告之經理即證人吳
    慶俊於該事件第一審中證稱：「92年1 月初我到被告公司（
    即再審被告）去簽名及蓋章，當時資料還沒有被改過，該份
    簽名及蓋章之資料我自己沒有留」等語，再審原告訴訟代理
    人亦稱：「證人吳慶俊去簽名及蓋章時，只有蓋一份，所以
    我們沒有留下該份簽名」等語（見本院92年度雄簡字第1050
    號卷(二)第10頁），均未提及有再審原告所稱之該份新證據存
    在，且該「工程邀標條款說明」中之付款方式為何依兩造所
    論對雙方之合意內容有重要影響，若再審被告有於92年1 月
    7 日兩造協商後影印交付該「工程邀標條款說明」予再審原
    告，再審原告應無不知之理，然再審原告於原審均未提及再
    審被告有將該「工程邀標條款說明」影印後交付再審原告之
    事實，顯與一般常情有違，難認再審原告於原審判決後始提
    出之「工程邀標條款說明」影本一紙於前訴訟程序確已存在
    ，核與民事訴訟法第496 條第1 項第13款所規定之要件並不
    相符。再者，再審原告所提出之「工程邀標條款說明」縱經
    斟酌，亦非即可認定其為雙方協議之付款條件內容，況原確
    定判決已於理由中詳述認定兩造買賣契約業於92年1 月7日
    成立生效之理由（見該判決書第9 、10頁），此與雙方協議
    之付款條件內容是否為再審原告所提出之「工程邀標條款說
    明」無涉，原確定判決並以再審原告於92年1 月22日寄送再
    審被告之函文所載：「本公司（即再審原告）91.01.07 與
    貴公司（即再審被告）之報價協議至今，因鋼筋價格波動甚
    大‧‧‧礙於國際鋼料市價跌漲不定一日三價，本公司合約
    審查部就時效問題裁示應另為協議，如價格、合約內容及付
    款辦法‧‧‧等，應貴我雙方確認無誤，另立協議書」等語
    （見原一審卷第38頁），認定再審原告於買賣契約成立生效
    後，因國際鋼筋價格漲幅波動甚大，而毀約不願供應鋼筋，
    因此判決再審原告應負違約之損害賠償責任（見該判決第10
    、11頁），從而，再審原告提出之「工程邀標條款說明」，
    並非一經斟酌此證物，即可明確為有利再審原告之認定，尚
    須一併審酌其他相關之證據資料始能認定，難謂該證物已足
    以動搖原確定判決之基礎，自不得據以為提起再審之訴之理
    由。另民事訴訟法第496 條第1 項第13款所謂證物，不包含
    證人在內，業如前述，再審原告所提出之92年1 月7 日兩造
    協商時與會人員陳信寬（再審被告副總）、李進發（再審被
    告資材部經理）、吳慶俊（再審原告經理）、賴啟菁（再審
    原告業務副理）等四人證人，不足為再審理由，併此敘明。
五、綜上所述，本件再審原告以上開事由，指摘原確定判決有民
    事訴訟法第496 條第1 項第13款規定之再審事由，顯無理由
    ，爰不經言詞辯論，逕以判決駁回之。
六、結論：本件再審之訴為顯無理由，依民事訴訟法第502 條第
    2項、第78條，判決如主文。
中　　華　　民　　國　　94　　年　　5 　　月　　25　　日
                  民事第五庭
                          審判長法官  陳嘉惠
                                法官  方錦源
                                法官　秦慧君
正本係照原本作成。
如不服本判決，應於送達後20日內，向本院提出上訴狀並表明上
訴理由，如於本判決宣示後送達前提起上訴者，應於判決送達後
10日內補提上訴理由書（須附繕本）。
中　　華　　民　　國　　94　　年　　5 　　月　　25　　日
                                書記官　馮欽鳳
